臺灣新竹地方法院刑事判決　　　　　　　 96年度易字第420號
公　訴　人　臺灣新竹地方法院檢察署檢察官
被　　　告　甲○○
上列被告因違反毒品危害防制條例案件，經檢察官提起公訴（96
年度毒偵緝字第101號），本院判決如下：
    主  文
本件公訴不受理。
    理  由
一、公訴意旨略以：被告甲○○前因施用毒品案件，經臺灣新竹
    地方法院以89年度毒聲字第2號裁定送觀察、勒戒後，認無
    繼續施用毒品之傾向，於民國89年1月21日觀察、勒戒執行
    完畢釋放出所，並經本署檢察官於同日以89年度毒偵字第29
    號為不起訴處分確定。其又於上開觀察、勒戒執行完畢釋放
    後之5年內因施用毒品案件，經同法院以89年度毒聲字2234
    號裁定送觀察、勒戒後，認有繼續施用毒品之傾向，再經同
    法院以89年度毒聲字第2698號裁定令入戒治處所施以強制戒
    治，嗣其強制戒治執行滿3月後，經戒治處所認無繼續戒治
    之必要，經同法院以90年度毒聲字第800號裁定停止戒治，
    所餘戒治期間付保護管束，於90年11月15日保護管束期滿未
    經撤銷，視為強制戒治執行完畢，刑責部分則經同法院於89
    年12月18日以89年度竹簡字第658號判決判處有期徒刑5月確
    定。其又因違反槍砲彈藥刀械管制條例案件，經臺灣新竹地
    方法院於90年2月26日以89年度訴字第468號判決判處有期徒
    刑1年1月確定，上開2案件，經同法院以90年度聲字第1389
    號裁定定應執行有期徒刑1年5月確定，於92年8月21日假釋
    出監付保護管束，嗣於93年4月6日保護管束期滿未經撤銷，
    視為執行完畢。詎其仍不知悔改，復基於施用第二級毒品安
    非他命之犯意，於96年2月9日下午2時20分許為警採尿往前
    回溯96小時內之某時（不含為警查獲至採尿期間），在友人
    位於新竹縣竹東鎮之住處，以將第二級毒品安非他命燒烤加
    熱吸食煙霧之方式，非法施用第二級毒品安非他命。嗣於96
    年2月8日晚間11時50分許，在新竹市○區○○路2段217巷20
    號內為警查獲，並扣得玻璃球吸食器10個、電子磅秤1個、
    分裝袋8個等物，再經警於同年月9日下午2時20分許，對其
    採尿送驗後，結果呈安非他命及甲基安非他命陽性反應，而
    查悉上情，因認被告涉犯毒品危害防制條例第10條第1、2項
    之施用第一級、第二級毒品罪嫌。
二、(一)按起訴之程序違背規定，應諭知不受理之判決，並得不經
    言詞辯論為之，刑事訴訟法第303條第1款及第307條分別定
    有明文。(二)又犯毒品危害防制條例第10條之罪者，檢察官應
    聲請法院裁定，令被告入勒戒處所觀察、勒戒，其期間不得
    逾2月，而觀察、勒戒後，檢察官依據勒戒處所之陳報，認
    受觀察、勒戒人無繼續施用毒品傾向者，應即釋放，並為不
    起訴之處分；認受觀察、勒戒人有繼續施用毒品傾向者，檢
    察官應聲請法院裁定令入戒治處所強制戒治，其期間為6個
    月以上，至無繼續強制戒治之必要為止，但最長不得逾1年
    。而為觀察、勒戒或強制戒治執行完畢釋放後，5年後再犯
    第10條之罪者，應由檢察官聲請法院裁定，令被告入勒戒處
    所觀察、勒戒，至於觀察、勒戒或強制戒治執行完畢釋放後
    ，5年內再犯施用毒品之罪者，檢察官應依法追訴，毒品危
    害防制條例第20條、第23條第2項分別定有明文。(三)前開規
    定依施用第一、二級毒品者之犯次為「初犯」、「5年內再
    犯」或「5年後再犯」，異其刑事處遇程序，規定「初犯」
    者，經觀察、勒戒或強制戒治後，應為不起訴處分或不付審
    理之裁定，亦即以觀察、勒戒或強制戒治之保安處分代替刑
    事訴追；經觀察、勒戒或強制戒治執行完畢釋放後「5年內
    再犯」者，依法追訴或裁定交付審理；至於經觀察、勒戒或
    強制戒治執行完畢釋放後「5年後再犯」者，亦適用「初犯
    」以保安處分代替刑事訴追之程序。其立法理由謂因施用第
    一級或第二級毒品者具「病患性犯人」之特質，故對「初犯
    」者，送觀察、勒戒，戒除其身癮，或進一步施以強制戒治
    ，戒除其心癮；經觀察、勒戒或強制戒治執行完畢釋放後「
    5年後再犯」者，因前所實施之觀察、勒戒或強制戒治已收5
    年之遮斷效，足以遮斷其施用毒品之毒癮，故仍適用「初犯
    」以保安處分代替刑事訴追之程序。至經觀察、勒戒或強制
    戒治執行完畢釋放後「5年內再犯」者，因其再犯率甚高，
    原實施之觀察、勒戒及強制戒治既已無法收其實效，爰依法
    追訴或裁定交付審理。故施用第一、二級毒品者，除曾經觀
    察、勒戒或強制戒治執行完畢後5年內再犯之情形外，均仍
    得適用以保安處分代替刑事訴追程序之規定，並不限於初犯
    施用毒品者。則初犯施用毒品罪後，於5年內第二次再犯，
    因時值毒品危害防制條例修正前，經依修正前舊法追訴處罰
    同時並施以強制戒治，嗣於該條例修正公布並施行後，始第
    三次（或第三次以上）再犯，且其行為時距第二次再犯而經
    觀察、勒戒或強制戒治執行完畢釋放時之間隔已滿5年者，
    依其第二次再犯經保安處分執行完畢釋放後5年內未曾再犯
    之情形以觀，核與初犯經保安處分執行完畢釋放後「5年內
    再犯」者，其再犯率高，原實施之觀察、勒戒及強制戒治已
    無法收其實效之情形則迥不相侔，而與「5年後再犯」者，
    已收5年遮斷效之情形相同；本於上開對具治療成效之病患
    性毒品犯，期能藉由強制治療之保安處分戒除其身、心癮之
    立法本旨，自應認與5年後再犯之情形相同，仍適用以保安
    處分代替刑事訴追之規定，此有最高法院96年度臺非字第12
    3號判決可參。
三、經查：
　(一)被告甲○○確有於96年2月9日下午2時20分許為警採尿往前
    回溯96小時內之某時，在新竹縣竹東鎮友人住處，非法施用
    第二級毒品安非他命之事實，業據被告於偵查中及本院訊問
    時供認不諱，且被告被查獲時所採尿液經送驗結果，確呈安
    非他命陽性反應，亦有昭信科技顧問股份有限公司96年3月
    17日之濫用藥物尿液檢體檢驗報告（檢體編號：A-098號）
    、尿液送驗受檢人真實姓名代號對照表各1份附卷可稽（見
    96年度毒偵字第558號卷第13-14頁）。據此，被告自白核與
    事實相符，自堪採為對其不利之認定；被告確有施用第二級
    毒品安非他命之犯行，事證已臻明確，堪以認定。
  (二)然被告前因施用毒品案件，經本院於89年1月3日以89年度毒
    聲字第2號裁定送勒戒處所觀察、勒戒後，認無繼續施用毒
    品之傾向，於89年1月21日觀察勒戒執行完畢釋放出所，並
    經臺灣新竹地方法院檢察署檢察官於同日以89年度毒偵字第
    29號為不起訴處分確定。又於上開觀察勒戒執行完畢釋放後
    5年內，因施用毒品案件，經本院於89年9月13日以89年度毒
    聲字第2234號裁定送勒戒處所觀察、勒戒後，因認有繼續施
    用毒品之傾向，再經本院於89年11月20日以89年度毒聲字第
    2698號裁定令入戒治處所施以強制戒治，刑責部分則經本院
    於89年11月17日以89年度竹簡字第658號判決判處有期徒刑5
    月確定，嗣其強制戒治執行滿3月後，經戒治處所認無繼續
    戒治之必要，經本院於90年4月30日以90年度毒聲字第800號
    裁定停止戒治，所餘戒治期間付保護管束，於90年6月1日釋
    放出所，保護管束期間迄90年11月15日期滿未經撤銷，視為
    強制戒治執行完畢等情，有臺灣高等法院被告前案紀錄表存
    卷可查。
  (三)是被告前經執行觀察勒戒及強制戒治後，最後1次係經本院
    裁定停止戒治，所餘戒治期間付保護管束，於90年6月1日釋
    放出所，保護管束期間迄90年11月15日期滿未經撤銷，視為
    強制戒治執行完畢，揆諸前揭說明，如被告自90年11月15日
    起算5年內，再犯施用毒品之罪，即應依上開規定，依法追
    訴處罰，而本件被告施用毒品之時間，係96年2月9日下午2
    時20分許為警採尿往前回溯96小時內之某時，與其最後1次
    強制戒治執行完畢即90年11月15日，已相距5年以上，且於
    該段時間中，被告並未再犯施用毒品之罪，此有臺灣高等法
    院被告前案紀錄表可稽，參酌前開所述，堪認前所實施之觀
    察、勒戒或強制戒治已足以遮斷其施用毒品之毒癮，為期自
    新及協助其斷除毒癮，檢察官應就被告此次犯行聲請法院裁
    定，令被告入勒戒處所觀察、勒戒，是其提起公訴，起訴之
    程序違背規定，爰不經言詞辯論，諭知不受理之判決。
據上論斷，應依刑事訴訟法第303條第1款、第307條，判決如主
文。
中　　華　　民　　國　　96　　年　　7　　月　　24 　　日
                  刑事第五庭  法　官　吳靜怡
以上正本證明與原本無異。
如不服本判決，應於判決送達後10日內向本院提出上訴狀（應附
繕本），上訴於臺灣高等法院。
中　　華　　民　　國　　96　　年　　7　　月　  24　　日
                              書記官　馮玉玲
